【裁判字號】    97,訴,2254
【裁判日期】    970827
【裁判案由】    違反毒品危害防制條例
【裁判全文】
臺灣彰化地方法院刑事判決              97年度訴字第2254號
公  訴  人  臺灣彰化地方法院檢察署檢察官
被      告  甲○○
                  （現另案於臺灣雲林第二監獄執行中）
上列被告因違反毒品危害防制條例案件，經檢察官提起公訴（九
十七年度毒偵字第二六八三、二七七七號），本院判決如下：
    主      文
本件公訴不受理。
    理  由
一、公訴意旨略以：被告甲○○前因施用毒品案件，經觀察、勒
    戒後，認無繼續施用毒品之傾向，於民國九十四年八月九日
    執行完畢釋放，並由本署檢察官於同日，以九十四年度毒偵
    字第三三六七、三七七八號為不起訴處分確定。竟不思戒除
    毒癮惡習，復基於施用第一級毒品海洛因之犯意，於九十五
    年八月一日二十三時許及九十五年八月二十四日十五時許，
    在其位於彰化縣福興鄉○○村○○街三九一之十號居所及彰
    化縣鹿港鎮○○○路與青雲路口旁「美女小吃部」內，採將
    海洛因加水混合後以針筒注射體內之方式，分別施用第一級
    毒品海洛因各一次。嗣先於九十五年八月二日二十時五十五
    分許，因涉嫌竊盜案件，為警在彰化縣鹿港鎮○○○路與青
    雲路口前查獲，經徵得其同意採集尿液送驗，結果呈嗎啡、
    可待因陽性反應；又於九十五年八月二十四日十五時五十分
    許，經警在上開查獲地點，扣獲已使用過注射針筒一支、削
    尖塑膠管一支及殘有海洛因之空塑膠袋一個，且其尿液經送
    驗結果，亦呈嗎啡陽性反應。因認被告涉犯毒品危害防制條
    例第十條第一項之施用第一級毒品罪嫌。
二、按不起訴處分已確定者，非有發現新事實或新證據；或有四
    百二十條第一項第一款、第二款、第四款或第五款所定得為
    再審原因之情形者，不得對於同一案件再行起訴；又曾為不
    起訴處分確定或撤回起訴，而違背第二百六十條之規定再行
    起訴者，應諭知不受理判決，刑事訴訟法第二百六十條、第
    三百零三條第四款分別定有明文。次按案件經檢察官偵查後
    為不起訴處分確定者，其實質效果，就現行法制言，與受無
    罪之判決無異；故於該不起訴處分書所敘及之事實範圍內，
    發生實質上之確定力，非僅止於訴權之暫時未行使而已。是
    檢察官所為之不起訴處分，縱有與法不符或顯然失當之情形
    ，除合於刑事訴訟法第二百六十條所定原因，得再行起訴外
    ，別無救濟或變更方法。其於法院審判時，於事實同一範圍
    內，仍不得作與之相反之認定，以維護法律效果之安定與被
    告自由人權之受適法保障。
三、經查：
(一)被告甲○○前曾因自九十五年五月間某日起至九十五年七月
    十五日凌晨零時三十分許止，在其位於彰化縣福興鄉○○村
    ○○街三九一之十號居所及彰化縣鹿港鎮街○里○○街二七
    號之護安宮廁所內等地，以將海洛因摻水置於針筒內注射之
    方式，施用第一級毒品海洛因多次，而經臺灣彰化地方法院
    檢察署檢察官以九十五年度毒偵字第二八九七號提起公訴，
    嗣該署檢察官復將被告自九十五年七月十六日起至九十五年
    八月二十四日十三時許止，反覆施用第一級毒品海洛因數次
    之犯行，移送本院併辦，俟本院以九十五年度訴字第一四九
    五號判決認被告持續多次施用第一級毒品海洛因之行為屬集
    合犯之實質上一罪，而判處被告有期徒刑九月，經上訴後，
    臺灣高等法院臺中分院則認被告多次施用海洛因犯行非得論
    以集合犯，而於九十六年一月二十三日、以九十五年度上訴
    字第二八六０號判決撤銷改判，僅就其中被告於九十五年七
    月十五日凌晨零時三十分許，在其彰化縣福興鄉○○村○○
    街三九一之十號居所，施用毒品海洛因一次之犯行，判處有
    期徒刑七月，至其餘檢察官移送本院及臺灣高等法院臺中分
    院併辦部分即自九十五年七月十六日起至九十五年八月三十
    日十五時許止之多次犯行，則予以退併，且就被告九十五年
    五月間某日起至九十五年七月十五日以前之數次行為，不另
    為無罪之諭知，並於九十六年二月八日判決確定等情，有本
    院九十五年度訴字第一四九五號判決、臺灣高等法院臺中分
    院以九十五年度上訴字第二八六０號判決、臺灣高等法院前
    案紀錄表在卷足稽。其後，彰化縣警察局鹿港分局又就被告
    自九十四年八月九日觀察、勒戒執行完畢釋放後某日起至九
    十五年八月三十日十五時許止，在被告上址居所，反覆施用
    第一級毒品海洛因多次之犯行，送請臺灣臺中地方法院檢察
    署偵查，該署於九十六年四月二十日以九十六年度毒偵字第
    二一九五號偵查終結，認被告前於五年內再犯施用第一級毒
    品之案件，因已據臺灣高等法院臺中分院九十五年度上訴字
    第二八六０號判決，於九十六年一月二十三日宣示判處有期
    徒刑七月，並於九十六年二月八日確定，則被告經移送之犯
    罪時間（自九十四年八月九日觀察、勒戒執行完畢釋放後某
    日起至九十五年八月三十日十五時許止），係在上開確定判
    決宣示前，核與該案具有集合犯之關係，屬於包括一罪，為
    法律上同一案件，應為前案確定判決效力所及，而予以不起
    訴處分確定在案，亦有卷附該署九十六年度毒偵字第二一九
    五號不起訴處分書、臺灣高等法院被告全國前案紀錄表可佐
    。從而，於上開九十六年度毒偵字第二一九五號不起訴處分
    書所敘及之事實範圍內，即發生實質確定力，縱該不起訴處
    分與現今審判實務上多認數次施用毒品犯罪之行為，並無論
    以「集合犯」之餘地，而應回歸一般刑法上行為單、複數之
    認定，予以論罪科刑之見解有所不同，惟尚不得據此即認上
    開九十六年度毒偵字第二一九五號不起訴處分為無效之不起
    訴處分，換言之，對於該不起訴處分之確定力不生影響。
(二)本案被告被訴於九十五年八月一日二十三時許及九十五年八
    月二十四日十五時許，在其位於彰化縣福興鄉○○村○○街
    三九一之十號居所及彰化縣鹿港鎮○○○路與青雲路口旁「
    美女小吃部」內，以將海洛因摻水置於針筒內注射之方式，
    分別施用第一級毒品海洛因各一次，嗣分別為警於九十五年
    八月二日二十時五十五分許、九十五年八月二十四日十五時
    五十分許，在彰化縣鹿港鎮○○○路與青雲路口前查獲等情
    ，經臺灣彰化地方法院檢察署檢察官於九十七年七月七日認
    係違反毒品危害防制條例第十條第一項之罪嫌，復行提起公
    訴；然本案被告所涉同一事實，前既經臺灣臺中地方法院檢
    察署於九十六年四月二十日以九十六年度毒偵字第二一九五
    號偵查終結，認被告自九十四年八月九日觀察、勒戒執行完
    畢釋放後某日起至九十五年八月三十日十五時許止，反覆施
    用第一級毒品海洛因多次之行為，與前揭臺灣高等法院臺中
    分院九十五年度上訴字第二八六０號判決具有集合犯之關係
    ，故予不起訴處分確定在案，已如前述，則於該不起訴處分
    書所認定之事實範圍內，已發生實質上之確定力，除合於刑
    事訴訟法第二百六十條第一款、第二款所列情形，得再行起
    訴外，別無救濟或變更方法。是以，本案檢察官之起訴既無
    刑事訴訟法第二百六十條所定再行起訴之事由，其就已不起
    訴處分確定之同一案件，復行起訴，顯係誤會，揆諸前開法
    律規定，爰為不受理判決，並不經言詞辯論為之。
據上論斷，應依刑事訴訟法第三百零三條第四款、第三百零七條
，判決如主文。
中    華    民    國    97    年    8     月    27    日
                  刑事第四庭  審判長法  官  周  淡  怡
                                    法  官  廖  政  勝
                                    法  官  周  莉  菁
以上正本證明與原本無異。
如不服本判決，應於判決送達後10日內，向本院提出上訴書狀，
上訴書狀應「敘述具體上訴理由」，並按他造當事人之人數附繕
本。「切勿逕送上級法院」。
中    華    民    國    97    年    9     月     2    日
                                    書記官  卓  俊  杰


司法院資訊處製作；財團法人民間司法改革基金會備份。
